【裁判字號】    97,簡上,278
【裁判日期】    971230
【裁判案由】    恐嚇
【裁判全文】
臺灣彰化地方法院刑事判決             97年度簡上字第278號
上  訴  人
即  被  告  庚○○
選任辯護人  鄭秀珠律師
上  訴  人
即  被  告  戊○○
上列上訴人等因恐嚇案件，不服本院九十七年度簡字第三五七號
，中華民國九十七年十月十六日第一審簡易判決（九十七年度偵
字第七四０一號），提起上訴，本院管轄第二審合議庭判決如下
：
    主  文
上訴駁回。
    犯罪事實及理由
一、本案經本院審理結果，認第一審判決認事用法及量刑均無不
    當，應予維持，並引用第一審判決書記載，事實、證據及理
    由（如附件）。
二、本件上訴人即被告庚○○、戊○○（以下簡稱被告庚○○、
    戊○○）上訴意旨略以：被告二人絕無任何恐嚇告訴人之行
    為，本件告訴內容均係告訴人片面捏造，均非事實，又告訴
    人所指證人丙○○，其於地檢署及警局所為陳述，均係不實
    ，而本案告訴人所為指訴恐嚇之犯罪事實，係發生在九十七
    年四月五日下午一時許田中分局社頭分駐所警員接獲報案並
    前往被告所經營之安親補習班現場後所發生，當時警員林俊
    忠及沈契存二人均全程在場，若被告二人果有出言恐嚇之行
    為，則其二位警員必有聽聞及目賭，原審未予詳查，遽為論
    罪科刑，爰請求撤銷原判決，另為被告二人無罪之判決云云
    。
三、訊據被告庚○○、戊○○二人固均坦承有於民國九十七年四
    月五日下午一時許，於警員林俊忠、沈契存二人至其所開設
    之補習班前處理己○○向警方舉發補習班噪音太大之檢舉案
    時在場，惟均矢口否認有何恐嚇之犯行，辯稱：我們並沒有
    恐嚇告訴人，本件告訴內容均係告訴人片面捏造，均非事實
    云云。
四、惟查：
  (一)證人即告訴人丁○○到庭證稱：九十七年四月五日下午一點
    多我在住家四樓時候，我太太己○○叫我下來說隔壁有一個
    年輕人說警察來了，說有什麼事出來講，我從樓上下來的時
    候，就看到丙○○要來收水果錢，我叫他進來裡面坐，之後
    我跟我太太就到一０六號，我太太跟他們講說，你們這樣吵
    的話我媽媽沒有辦法住下去，然後那個老的（即被告庚○○
    ）就很兇的說「叫你母親去死一死」，當時戊○○、被告庚○○都在現場，我跟他說你怎麼可以叫人家的母親去死，然
    後那個老的就說要叫人家修理我，那個年輕人也說「好叫人
    家把他修理修理做掉」。被告講這些話的時候警察已經到了
    ，當時警察也有說不要如此講，相罵沒有好話，當時來兩位
    警察，警察是站在被告他們的一０六號騎樓那邊，我們兩人
    在外面，兩位被告也是在騎樓，當時他們二人講得很大聲，
    說「叫你母親去死一死」，路過的人都聽得到那個老的說要
    修理我說得很大聲還有用手指著我，那個年輕人應聲說「好
    叫人家把他修理修理做掉」。當天丙○○是要來跟我收水果
    錢新臺幣（以下同）四千五百元，當時他在我家騎樓等，我
    去隔壁的時候，那時候我沒有注意他有沒有進去我家或是從
    我家出來我就不清楚。後來我要回去家裡的時候，丙○○在
    在一０四號及一０六號中間的電線桿，丙○○站立的位置距
    離我們跟被告的位置約有三、四公尺等語。
  (二)證人己○○到庭證稱：九十七年四月五日下午一點多我在彰
    化縣社頭鄉○○村○○路○段二四七巷一０四號住處當天因
    為隔壁補習班椅子在那邊拖很吵，之前我有寄存證信函給他
    們，而我母親八十幾歲中風，我們二樓沒有辦法居住，所以
    搬到樓下一樓睡覺，案發當天因為很吵，所以我打一一０報
    案，報案之後我到樓下，我先生在四樓，之後戊○○打開我
    鋁門，叫我說警察來了，看要如何處理，當時我叫我先生從
    四樓下來，我跟我先生走到他們那邊，到那邊的時候，我站
    在鐵欄杆那邊，我就對他們說你們這樣吵我母親沒有辦法居
    住，庚○○就說「叫我母親去死一死」，我先生說怎麼可以
    叫人家的母親去死一死，庚○○有用手比手槍的手勢就說找
    人要將丁○○做掉，戊○○就說對啊找人將他做掉，找人修
    理修理。因為我有憂鬱症吃藥，所以被告戊○○當時罵我瘋
    婆子、骯髒、亂檢舉等語。
  (三)證人丙○○到庭證稱：九十七年四月五日下午一點多我人在
    一０四號丁○○他家，我去他家是要去收水果錢，他跟我買
    木瓜、哈密瓜，這次收的金額是四千五百元，包括他託我買
    的其他水果，例如蘋果等。當天丁○○打電話叫我去收錢，
    我騎乘機車過去，我到他家門口，他太太走在前面，丁○○
    走在後面，丁○○叫我進去坐一坐等他一下，他倆人就走到
    隔壁去，我就站在騎樓跟馬路間，就是一０四跟一０六號間
    的電線桿那裡看看他們做什麼事情，警察、老年人在騎樓內
    ，年輕人站在鋁門出來的騎樓，己○○及丁○○站在騎樓的
    鐵欄杆。當時己○○跟隔壁的補習班的老年人講說，這樣吵
    她媽媽沒有辦法住，那個老年人說「叫你媽媽去死一死」，
    丁○○回答說你怎麼可以叫人家的媽媽去死，然後那個老就
    指著丁○○說「叫人家修理你順便做掉」，那個年輕人站在
    那裡也說「好叫人家把他修理修理做掉」，當時二位警察在
    現場，其中一位警察說不要如此講。己○○對他們說，他們
    後面加蓋是違章建築不合法，怎麼可以做補習班，那個年輕
    人對己○○說瘋婆子，亂檢舉人家，之後他們兩邊就在那裡
    一邊一句，之後丁○○就說好了好了回家，他們兩人就回去
    。丁○○在案發後三、四天才聯絡我說他要去報案，如果須
    要我作證的話，希望我作證等語。
  (四)又證人甲○○○○到庭證稱：我到達之後，戊○○才進去叫
    己○○、丁○○他們，他們有走過來，走到欄杆的外面。當
    時他們兩邊講話都是很大聲，我跟被告庚○○拿資料寫資料
    ，他站在我旁邊約一公尺左右，但是我在寫資料的時候，兩
    邊才吵起來，四個人有口角，當時有很多聲音所以我沒有注
    意到四個人是否都在吵，所以我不清楚詳細內容，大致是在
    講噪音的問題，我到現場至我離開我沒有很注意到哪一個人
    講什麼話我沒有很注意細節，因為那時候那邊一句這邊一句
    ，我只知道兩邊很吵，但是不知道兩邊吵什麼內容，所以我
    在檢察官那邊說我沒有聽到有人在罵「瘋女人、要把誰做掉
    、把我修理」那些話。我注意的現場範圍就是己○○、丁○○及被告二人而已，至於旁邊有無其他人圍觀我沒有去注意
    等語。
  (五)證人乙○○○○到庭證稱：九十七年四月五日下午我跟甲○○○○至彰化縣社頭鄉○○村○○路○段二四七巷一０六號
    ，當時報案說是妨害安寧，我們去的時候就很安靜，我們去
    叫庚○○要了解為何有此報案，庚○○說是對方報案的，我
    們叫對方來了解，告訴人他們來的時候，雙方都很火爆，你
    一句我一句，所以我們就將雙方隔開，我站在補習班那邊，
    將雙方隔開，不讓雙方發生衝突，當時我是站在補習班門口
    落地窗的位置。我有聽到「瘋婆子」，但是沒有聽到「把你
    做掉、找人修理」等語，至於「瘋婆子」是何人說的，我記
    不起來，因為當時已經你一句我一句沒有辦法分清楚何人講
    的。他們雙方爭吵時我有勸導雙方不要講口氣不好的話，因
    為雙方都有講到口氣不好的話，我是儘量要他們進去補習班
    不要再吵了，我應該都會聽到他們講話的內容，但是沒有很
    注意聽，至於講話內容因為時間已久，我已經不記得了，但
    是大約是在講噪音的問題，因為他們在講補習班噪音及檢舉
    來檢舉去的事情，被告戊○○說他們有改善，雙方就在那裡
    吵來吵去等語。
  (六)上開證人丁○○、丙○○及己○○證述內容大致相符，足認
    當天係因證人己○○檢舉被告所經營補習班之噪音妨害到告
    訴人居住之安寧，於警員沈契存、林俊忠到場處理時，雙方
    即為補習班聲音是否太吵而發生爭執，而被告庚○○即以：
    「要叫人家修理你」等語，被告戊○○亦應聲說：「好，叫
    人家把你修理修理做掉」等語，共同恐嚇告訴人丁○○。而
    被告二人於上訴理由狀雖表示：證人丙○○並沒有在現場，
    案發前被告二人與證人丙○○也未曾謀面，證人丙○○顯係
    應告訴人要求出庭為偽證，以陷害被告二人云云，惟查，被
    告二人與證人丙○○並無任何怨隙，證人丙○○實無在負偽
    證罪處罰之心理壓力下，甘為告訴人丁○○故為誣陷被告二
    人之可能及必要；且證人丙○○所為證述亦與證人丁○○及
    己○○證述案發時之情節相符，又證人即警員沈契存亦到庭
    證稱其注意的現場範圍就是己○○、丁○○及被告二人而已
    ，至於旁邊有無其他人圍觀，其並沒有去注意等語，而證人
    即警員乙○○○○亦到庭證稱：當時雙方都很火爆，你一句
    我一句，所以我們就將雙方隔開，我站在補習班那邊，將雙
    方隔開，不讓雙方發生衝突等語，足認當時到場處理之警員
    沈契存及林俊忠確因雙方言語衝突嚴重，而採取將雙方隔開
    之方式處理，故警員沈契在及林俊忠之全副精神均花在避免
    雙方更大之衝突上，是以該二位警員是否有其他時間注意旁
    邊是否有人站在一０四號及一０六號間之電線桿處觀看，即
    有疑問，且證人甲○○○○亦稱其注意範圍僅限於丁○○、
    己○○及被告二人，故自不得以警員未注意到有證人丙○○
    在該處觀看即認證人丙○○於案發時不在現場，此外復無其
    他任何積極證據足以證明證人丙○○上開證述係屬虛偽，亦
    無足以令人顯信證人丙○○證述為不可採之品性證據存在，
    本院自不得僅以證人丙○○與本案之告訴人丁○○有買賣水
    果之關係，即全盤抹煞其等在訴訟上所具有之證人資格及其
    證言之證明力。再證人甲○○○○雖於九十七年四月十八日
    檢察官訊問時證稱其沒有聽到有人在罵「瘋女人、要把誰做
    掉、把我修理」，惟其於當日亦同時證稱其沒有聽清楚他們
    在吵什麼，吵的內容其不清楚等語，又證人甲○○○○於本
    院審理時又證稱：我在寫資料的時候，兩邊才吵起來，當時
    有很多聲音，所以我不清楚詳細內容，我到現場至我離開我
    沒有很注意到哪一個人講什麼話我沒有很注意細節，因為那
    時候那邊一句這邊一句，我只知道兩邊很吵，但是不知道兩
    邊吵什麼內容，所以我在檢察官那邊說我沒有聽到有人在罵
    「瘋女人、要把誰做掉、把我修理」那些話等語，況證人乙○○○○證稱其有聽到有人罵「瘋婆子」，故自不得以因現
    場言語衝突嚴重，忙於採取將雙方隔開之方式處理火爆場面
    ，以致未將較多之注意力集中在何人是否有說何言語之警員
    沈契存、林俊忠二人稱其並沒有聽到被告二人說「叫人家把
    你修理修理做掉」等語，即認證人丁○○、丙○○及己○○
    前開證言為虛偽，而為有利被告二人之認定。
五、按刑法第三百零五條之恐嚇罪，係處罰以加害生命、身體、
    自由、名譽、財產之事恐嚇他人，致生危害於安全，稱恐嚇
    ，乃以將加害惡之旨，通知於被害人，使生畏佈心之謂。再
    者，恐嚇一語，必足使人心生畏佈，意即被恐嚇者，對於發
    生現實危害之畏佈心須具有認識。如其恐嚇，並不足使被恐
    嚇者發生畏佈心，則與本罪構成要件不相符合。又刑法第三
    百零五條所謂致生危害於安全，係指受惡害之通知者，因其
    恐嚇，生安全上之危險與實害而言（最高法院二十六年渝非
    字第十五號判例參照）。本件被告二人向告訴人丁○○揚言
    要找人修理告訴人，要做掉告訴人等語，被告二人對此話語
    係以加害生命、身體之事通知告訴人，使其因而心生畏佈，
    且告訴人丁○○亦稱其很害怕就搬離戶籍地址至現住地居住
    ，足認被告二人確有共同恐嚇之犯意甚明，是以本件事證已
    臻明確，被告二人犯行均堪予認定。
六、原審以被告二人共犯刑法第三百零五條以加害生命之事恐嚇
    他人致生危害於安全犯行事證明確，並參酌案情，據以論罪
    科刑，各判處被告二人拘役二十日，並均諭知易科罰金之折
    算標準，其認事用法均無違誤，量刑亦屬適當。上訴意旨猶
    執陳詞，否認犯罪，為無理由，應駁回其上訴。
七、又被告二人及被告庚○○之辯護人雖均請求傳證人即被告二
    人之房東陳仁賢到庭作證，惟其傳喚該證人陳仁係要證明陳
    仁賢與告訴人素有怨隙，多年來承租一０六號房屋之承租人
    均遭告訴人無端檢舉、空言陷害等情，然查，本件之關鍵在
    於被告二人是否於上開時、地恐嚇告訴人，至於被告二人是
    否因房東與告訴人間之怨隙而遭檢舉無涉，且被告二人亦稱
    陳仁賢於案發時並不在現場，因認被告二人此項調查證據之
    聲請，並無調查之必要，併此敘明。
據上論斷，應依刑事訴訟法第四百五十五條之一第一項、第三項
、第三百七十三條、第三百六十八條，判決如主文。
本件經檢察官陳茂榮到庭執行職務。
中    華    民    國    97    年    12    月    30    日
                        臺灣彰化地方法院刑事第二庭
                            審判長法官  石馨文
                            法      官  羅永安
                            法      官  尚安雅
以上正本證明與原本無異。
本件不得上訴。
中    華    民    國    97    年    12    月    31    日
                            書  記  官  洪年慶


司法院資訊處製作；財團法人民間司法改革基金會備份。
